【裁判字號】    97,交上易,1343
【裁判日期】    970829
【裁判案由】    過失傷害
【裁判全文】
臺灣高等法院臺中分院刑事判決      97年度交上易字第1343號
上  訴  人  臺灣臺中地方法院檢察署檢察官
被      告  甲○○
上列上訴人因被告過失傷害案件，不服臺灣臺中地方法院97年度
交易字第98號，中華民國97年6月23日第一審判決（起訴案號：
臺灣臺中地方法院檢察署97年度偵字第89號），提起上訴，本院
判決如下：
    主      文
上訴駁回。
    事實及理由
一、本案經本院審理結果，認第一審判決認事用法並無不當，應
    予維持，並引用第一審判決書記載之證據及理由（如附件）
    。
二、檢察官據告訴人乙○○請求上訴意旨略以：被告甲○○所辯
    其當時係依綠燈號誌所示直行，全無過失乙情並非實情，且
    事後對告訴人傷勢不聞不問，毫無悔意，原審未予詳察遽予
    判決無罪，有違公平正義等語。然查：本件肇事路口，設有
    運作正常之「普通二時相」行車管制號誌，被告甲○○於案
    發時係遵守其車道之交通號誌通過交岔路口乙情，業據證人
    楊玉男、顏明宗、楊朝閔於偵查中結證明確，核與被告甲○
    ○自警詢、偵查及原審審理中所供情節相符，而告訴人乙○
    ○於偵訊時陳稱案發時該路口沒有紅綠燈，於審理時仍稱印
    象中該路口沒有紅綠燈等語，可知告訴人乙○○通過肇事路
    口時，並未注意到交通號誌燈之存在及時相，原審認定被告
    甲○○應係依綠燈號誌指示通過路口，並非無據，檢察官指
    摘被告此部分所辯不實，然並未提出其他證據以供調查，其
    空言指摘，自非可採；又被告事後有無與告訴人和解賠償，
    係屬民事範疇，與本件事實之認定不生影響。綜上，檢察官
    之上訴非有理由，應予駁回。
三、據上論斷，應依刑事訴訟法第373條、第368條，判決如主文
    。
本案經檢察官丙○○到庭執行職務。
中    華    民    國    97    年    8     月    29    日
            刑事第十庭    審判長法  官  林  照  明
                                法  官  郭  瑞  祥
                                法  官  林  欽  章
上列正本證明與原本無異。
不得上訴。
                                書記官  許  哲  禎
中    華    民    國    97    年    9     月    4     日
附 件：
臺灣臺中地方法院刑事判決             97年度交易字第98號
公  訴  人  臺灣臺中地方法院檢察署檢察官
被      告  甲○○  男  55歲（民國○○年○月○○日生）
                    國民身分證統一編號：Ｚ000000000號
                    住臺中市○○區○○路2段157巷178號
                    居臺中市南屯區○○○○街5號6樓之3
上列被告因過失傷害案件，經檢察官提起公訴（97年度偵字第89
號），本院判決如下：
    主    文
甲○○無罪。
    理    由
一、公訴意旨略以：被告甲○○於民國95年11月10日上午6時40
    分許，駕駛車牌號碼PC-2250號自小客車，沿臺中市○○○
    街由西往東方向行駛，行經大墩四街與大墩路交岔路口時，
    適有乙○○駕騎車牌號碼PX5-625號機車，沿臺中市○○路
    由北往南方向（起訴書誤載為由南往北）行駛至上開交岔路
    口，甲○○原應注意車前狀況，並隨時採取必要之安全措施
    ，及行車號誌於紅綠燈變換之際，交岔路口內尚可能有其他
    車輛未即時通過，仍需注意避讓，而依當時情形又無不能注
    意之情事，竟因自認前方為綠燈號誌，而疏未注意車前狀況
    ，貿然橫越上開路口，而撞擊乙○○所駕騎之上開機車，致
    乙○○人車倒地，而受有頸椎第六節壓迫性骨折等傷害；因
    認被告涉犯刑法第284條第1項前段之過失傷害罪嫌。
二、按犯罪事實應依證據認定之，無證據不得認定犯罪事實；不
    能證明被告犯罪或其行為不罰者，應諭知無罪之判決，刑事
    訴訟法第154條第2項、第301條第1項分別定有明文。次按告
    訴人之告訴，係以使被告受刑事訴追為目的，是其陳述是否
    與事實相符，仍應調查其他證據以資審認，始得為被告不利
    之認定；又刑事訴訟上證明之資料，無論其為直接或間接證
    據，均須達於通常一般之人均不致有所懷疑，而得確信其為
    真實之程度，始得據為有罪之認定，若其關於被告是否犯罪
    之證明未能達此程度，而有合理懷疑之存在，致使無從形成
    有罪之確信，根據「罪證有疑，利於被告」之證據法則，即
    不得遽為不利被告之認定（最高法院52年臺上字第1300號判
    例、76年臺上字第4986號判例意旨參照）。此外，當汽車駕
    駛人應可信賴參與交通行為之對方，將同時為必要之注意，
    相互為遵守交通秩序之適當行為，而無考慮對方將會有違反
    交通規則之不當行為之義務時，其行為對於結果之發生在客
    觀上復無避免可能性時，其行為仍應無客觀之可責性，亦不
    得科以過失之罪責（最高法院88年度臺上字第1852號判決意
    旨參照）。
三、本件公訴人認被告甲○○有上揭過失傷害犯行，無非以告訴
    人乙○○之指訴，並有道路交通事故現場圖、道路交通事故
    調查報告（一）、（二）、現場及車損照片、林新醫院診斷
    證明書、談話紀錄表在卷可證，因認被告有失於注意車前狀
    況採取必要之安全措施，為其主要論據。訊據被告固不否認
    於上揭時地駕車發生車禍致告訴人受傷之事實，惟堅決否認
    有何過失傷害犯行，辯稱：我沿大墩四街行經大墩路口時，
    是依綠燈指示前行，而在路口中心處，遭違規超速闖紅燈之
    告訴人機車撞擊左前葉子板，依信賴原則，我並無過失等語
    。
四、經查：(1)本件車禍發生經過，係被告於95年11月10日上午6
    時40分許，駕駛車牌號碼PC-2250號自小客車，沿臺中市○
    ○○街由西往東方向行駛，行經大墩四街與大墩路交岔路口
    時，適有乙○○騎乘車牌號碼PX5-625號機車，沿臺中市○
    ○路由北往南方向（起訴書誤載為由南往北）行駛至上開交
    岔路口，兩車在該交岔路口發生碰撞肇事之事實，此為被告
    與告訴人所是認，並有道路交通事故現圖、調查報告表、現
    場照片等附卷可按。(2)臺中市○○○街與大墩路肇事路口，
    設有運作正常之「普通二時相」行車管制號誌，此有道路交
    通事故現場圖、道路交通事故調查報告（一）、現場照片、
    警員吳明長報告書在卷可證。本件被告自警詢及偵審中，均
    明確陳稱係依綠燈指示通過路口，目擊證人楊玉男、顏明宗
    、楊朝閔於偵訊中，亦均具結證稱：車禍發生時，被告所行
    進之大墩四街燈號為綠燈。反觀告訴人於96年8月13日偵訊
    時，竟稱案發時其所行經之大墩四街與大墩路口沒有紅綠燈
    ，於審理時仍稱印象中該路口沒有紅綠燈等語，可知告訴人
    通過事故路口時，並未注意到交通號誌燈之存在及時相，故
    本院認被告及上開證人所述被告行進方向號誌時相為綠燈一
    節，可以採信。又交岔路口燈光號誌時相控制設有秒差機制
    ，即直向燈號轉紅時，橫向燈號於短時間內仍會保持紅燈狀
    態，以避免相交兩向車輛搶快肇事，故現實上只可能發生直
    向車、橫向車一方或二方同時闖紅燈肇事之情形，而無可能
    發生紅綠燈變換之際，相交兩向車輛均依綠燈號誌前進而肇
    事。本案被告既係依綠燈通行，而仍發生碰撞，即可認定告
    訴人為闖紅燈之一方。(3)按駕駛人駕駛汽（機）車，應遵守
    道路交通號誌之指示，道路交通安全規則第90條定有明文。
    本件告訴人未遵守號誌燈之指示闖紅燈行駛，而被告係遵照
    號誌燈之指示行駛，從而本件車輛行駛之路權歸屬於被告，
    告訴人闖紅燈違規行駛，應為本件車禍肇事之原因。(4)道路
    交通安全規則第94條第3項所稱「注意車前狀況」，是指駕
    駛人就其注意力所及之情況下，對於車前已存在或可能存在
    之事物應予注意，以便採取適當之反應措施而言，是駕駛人
    注意車前狀況，應建立在行車當時之時間、空間之一切狀況
    下進行綜合判斷。觀之卷附車損情形照片，被告所駕車牌號
    碼PC-2250號自小客車，係左前方近車輪處之葉子板受撞擊
    ，且凹陷頗為明顯，可知告訴人闖紅燈時，以甚快之車速直
    接撞上被告汽車左側。本件被告既係遵守交通號誌通過交岔
    路口，自得信賴其他交通參與者亦能遵守交通規則而依燈號
    行駛，對於告訴人騎機車貿然快速闖越紅燈側撞之行為，誠
    難預見，亦無從加以注意及防範，故尚難認被告對於不可知
    之告訴人違規行為有預防義務，而令被告負過失肇事之責任
    。本件被告復無其他違規駕駛之情事，其對車禍之突發事件
    並無預見防範及注意之可能，應無任何過失可言。依刑事訴
    訟法第161條第1項規定，檢察官就被告犯罪事實應負舉證責
    任，並指出證明之方法，對於其所訴之被告犯罪事實，應負
    提出證據及說服之實質舉證責任，倘所提出之證據不足為被
    告有罪之積極證明，或其闡明之證明方法無從說服法官以形
    成被告有罪之心證，基於無罪推定之原則，自應為被告無罪
    判決之諭知。本件公訴人所舉之證據，尚不足以使本院形成
    被告確有過失肇事之心證，自屬不能證明被告犯罪，自應為
    被告無罪之諭知。
據上論斷，應依刑事訴訟法第301條第1項，判決如主文。
中    華    民    國    97    年     6    月    23    日
                        刑事第十二庭  法  官  蔡建興


司法院資訊處製作；財團法人民間司法改革基金會備份。
